【裁判字號】    89,交聲,264
【裁判日期】    891031
【裁判案由】    違反道路交通管理處罰條例聲明異議
【裁判全文】
臺灣臺北地方法院交通事件裁定                    八十九年度交聲字第二六四號
    異議人即
    受處分人  乙○○
右列受處分人因違反道路交通管理處罰條例案件，對於臺北市交通事件裁決所中華民
國八十九年三月廿六日所為之處分( 原處分案號：北市交裁駕字第22-196809  )號聲
明異議，本院裁定如左：
        主      文
異議駁回。
        理      由
一、按「道路交通管理處罰條例」第三條第八款及「道路交通安全規則」第二條第一
    項第一款，均明文規定該等有關道路交通管理法規所稱之「汽車」，均包括「機
    器腳踏車」。又「道路交通管理處罰條例」第三條第三款規定所謂「人行道」，
    係指專供行人通行之騎樓、走廊及劃設供行人行走之地面道路與人行天橋及人行
    地下道。汽( 機 )車駕駛人駕車行駛人行道者，處銀元二百元以上六百元以下(
    即新臺幣六百元以上一千八百元以下 )罰鍰並記違規點數一點，「道路交通管理
    處罰條例」第四十五條第六款及第六十三條第一項第一款有處罰規定。違反道路
    交通管理事件行為人，未依規定自動繳納罰鍰，或未依規定到案聽候裁決，處罰
    機關應於一個月內依標準表逕行裁決，「違反道路交通管理事件統一裁罰標準及
    處理細則」第四十四條第一項亦有明文規定。
二、本件受處分人即異議人乙○○於八十八年六月九日上午十一時三分許，駕駛一輛
    車牌ASA-886 號重型機器腳踏車，在臺北市○○○路○段一二五號前，行駛人行
    道，為臺北市政府警察局中山分局長春路派出所執勤員警甲○○當場攔停制止，
    以受處分人有違反「道路交通管理處罰條例」第四十五條第一項( 贅載：第一項
    ，因第四十五條未分項 )第六款規定之行為掣單( 北市警交(87)Ｂ字第196809號
     )舉發並指定應到案日期( 八十八年六月廿五日 )交受處分人收受。嗣受處分人
    未依規定自動繳納罰鍰，亦未依限到案聽候裁決，原處分機關乃依「道路交通管
    理處罰條例」第四十五條第一項( 贅載：第一項，理由同前 )第六款、第六十三
    條第一項第一款及「違反道路交通管理事件統一裁罰標準及處理細則」第四十四
    條第一項規定，逕行依標準表裁處新臺幣一千八百元罰鍰並記違規點數一點。
三、訊據受處分人固不否認其曾駕駛該輛車牌ASA-886 號重型機器腳踏車於前揭時地
    為警攔停舉發之事實，惟辯稱略以「當時本人欲前往臺北市○○○路○段第一商
    業銀行，正緩慢在紅磚道上尋找機車停車格，竟被一旁執勤員警以本人駕駛機車
    騎上人行道為由開單，但以目前臺灣地區機車爆滿情況，若不騎上紅磚道，要如
    何將機車停進紅磚道上之機車停車格？」云云。經查：
    (一)有關道路交通管理之主管機關所以在( 紅磚 )人行道劃設「機車停車格」，
        正是因為「機器腳踏車」為目前臺灣地區最普及之交通工具，為有效管理道
        路交通秩序，始在部分交通擁擠路段之「人行道」不妨礙行人行走之部分劃
        設「機車停車格」，惟該等已劃設「機車停車格」之人行道其他路面，並未
        因此而喪失其原有專供行人行走通行之功能。機車駕駛人為將機車停放在人
        行道劃設之機車停車格內，固然必須將機車推上人行道，但必須下車以手推
        機車上人行道方式，將機車推進人行道上之「機車停車格」。本件受處分人
        自承「緩慢在紅磚道上尋找機車停車格」，已詳見前述，顯見其並未下車而
        係直接駕駛該輛重型機器腳踏車駛上人行道尋找機車停車位，至為灼然。
    (二)況查：證人( 舉發員警 )甲○○於本院調查中親自到庭，就其於前揭時地執
        勤時，除當場發現受處分人駕駛該輛重型機器腳踏車行駛人行道而予以攔停
        制止外，其餘相同違規行駛人行道之機車駕駛人亦都逐一攔停舉發等情，具
        結證述綦詳，載明筆錄在卷。證人甲○○為原處分機關所認定受處分人有前
        開違規行為之原證人，且其親自到庭在本院法官面前以言詞供述本件待證事
        實( 即受處分人有前開駕車行駛人行道之違規事實 )。本院由其上開證述已
        得有受處分人確有上開違規行為之心證。本院自不得僅以證人甲○○為本件
        開單告發受處分人之員警而全盤抹煞其在訴訟上所具有之原證人資格，且交
        通警察掣單舉發違反道路交通管理處罰條例所列之違規事實，本質上為行政
        處分，係公務員基於職務上之權力，依法就特定之具體事件所為之具公法上
        效果之單方面行政行為，基於公務員為公法上行為具有公信力之原則，該行
        政行為當可被推定為真正，其據以依法處分之事實認定亦為正確無誤。從而
        原處分機關依「道路交通管理處罰條例」第四十五條第一項 (贅載：第一項
        ，應予更正刪除 )第六款、第六十三條第一項第一款及「違反道路交通管理
        事件統一裁罰標準及處理細則」第四十四條第一項規定，逕行裁處受處分人
        罰鍰一千八百元並記違規點數一點，核無違誤，本件受處分人之異議為無理
        由，應予駁回。
據上論斷，應依道路交通案件處理辦法第十九條，裁定如主文。
中      華      民      國    八  十  九    年    十      月    卅一    日
                          臺灣臺北地方法院交通法庭
                                  法  官  鍾      華
右正本證明與原本無異。
如不服本裁定，應於裁定送達後五日內向本院提出抗告狀。
                                  書記官  黃  繡  琴
中      華      民      國    八  十  九    年    十一    月    一      日


司法院資訊處製作；財團法人民間司法改革基金會備份。
